【裁判字號】    89,家訴,184
【裁判日期】    900412
【裁判案由】    確認親子關係存在
【裁判全文】
臺灣台中地方法院民事判決  八十九年度家訴字第一八四號
    原      告  乙○○
    被      告  甲○○
    訴訟代理人  劉家驥  律師
右當事人間請求確認親子關係存在事件，本院判決如左：
    主    文
確認原告與被告所生之子李正豪間父子關係存在。
訴訟費用由被告負擔。
    事    實
甲、原告方面：
  (一)聲明：求為判決如主文所示。
  (二)陳述：
    １原告之妻林何貴因未曾替原告生子，原告為了能有一子傳宗接代，乃徵得林何貴之同
      意後，另與被告甲○○共同於民國八十三年十一月十四日生育一子即李正豪，且自李
      正豪出生後，原告即負擔被告及李正豪之生活費用每月平均至少新台幣（下同）三萬
      元以上。詎被告自李正豪出生後遲未辦理申請入戶籍登記，遲至八十九年九月十八日
      才至戶政機關申請入戶籍登記，但被告罔顧李正豪自幼即由原告撫育之事實，竟擅自
      申請登記李正豪為私生子，且姓氏依被告姓氏，使原告深感不服，惟被告自八十一年
      間起與原告認識後即居住在原告之住所，每月均向原告取得平均至少三萬元以上，作
      為生活費用，依法應視同認領，但被告竟擅自登記為私生子，且未將李正豪之姓氏歸
      原告姓氏。
    ２對被告抗辯之陳述：小孩一直叫我父親，另外我與被告有生一個女孩，女孩現在也是
      我在扶養。李正豪出生後，預防接種卡、預防接種時間及紀錄、培德幼稚園之註冊費
      、教材費、服裝費、聯絡簿、估價單及原告在中興銀行之存款簿有轉帳給被告之紀錄
      ，及被告與李正豪至今仍居住在原告所有台中市○○區○○路三二七號之房屋，可資
      證明原告與李正豪之生活所需均由原告負擔。
  (三)證據：提出戶口名簿一件、戶籍謄本一件、出生證明書一件、預防接種卡一件、預防
      接種時間及紀錄表一件、估價單八張、培德幼稚園聯絡簿四件、保險資料一件、存簿
      二份、所有權狀二件、使用執照一件。
乙、被告方面：
  (一)聲明：原告之訴駁回。
  (二)陳述：李正豪是被告與原告所生之子無誤，但無撫育之事實；至於原告提出之預防接
      種卡、培德幼稚園註冊費、教材費、月費收據、聯絡簿、被告名義富邦銀行帳號00
      000000000000號活儲明細、原告名下中興商業銀行帳號0000000
      00號活儲明細、台中市○○區○○路三二七號建物及其基地所有權狀上所載所有權
      人為原告等證物，除被告名下上開帳號明細中有關八十八年六月二十五日之六萬五千
      元是原告親口說要送給我的，八十六年十二月二十二日的一萬五千元是原告要給我的
      ，其餘證物之真正不否認。
    理    由
一、按確認法律關係之訴，非原告有即受確認判決之法律上利益者，不得提起之，民事訴訟
    法第二百四十七條第一項前段定有明文。又民事訴訟法第二百四十七條所謂即受確認判
    決之法律上利益，係指因法律關係之存否不明確，致原告在私法上之地位有受侵害之危
    險，而此項危險得以對於被告之確認判決除去之者而言，故確認法律關係成立或不成立
    之訴，苟具備前開要件，即得謂有即受確認判決之法律上利益，最高法院四十二年度台
    上字第一○三一號著有判例可資參照。復按確認之訴，祇須主張法律關係存否有不明確
    者，對於爭執其主張者提起，即為當事人適格。經查，原告主張其係李正豪之生父，且
    李正豪自幼受其撫養，為被告所否認，被告並向戶政機關登記為其所生之子，並從被告
    之「李」姓，否認原告與李正豪間之父子關係存在，依首揭說明，原告自得對被告提起
    確認之訴，且有即受確認判決之法律上利益，合先敘明。
二、經查，原告主張李正豪係其與被告所生之子之事實，為被告所不爭執，並有出生證明書
    、戶籍謄本各一件可資佐證，而李正豪戶籍謄本生母欄載明「母  甲○○」，就此部分
    之事實堪認為真實。次查，李正豪出生後，其預防接種卡、培德幼稚園之學費、月費收
    據、聯絡簿均載明「簡正豪」，而非「李正豪」，而被告現所居住之房屋即台中市○○
    區○○路三二七號所有權人亦為原告，該房屋所有之水費、電費、瓦斯費均自原告中興
    商業銀行之000000000000號帳戶內支付，參酌被告對於其名下上開富邦銀
    行帳號內原告主張係其提供被告及李金豪生活費之證據時，僅就其中八十八年六月二十
    五日之六萬五千元及八十六年十二月二十二日的一萬五千元是原告要贈送被告外，其餘
    原告主張李正豪就讀幼稚園、預防接種卡及提供被告、李金豪住處、生活費等事實，被
    告均承認有上開事實，暨被告訴訟代理人於訴訟中陳稱「小孩（即李正豪）係兩人（即
    原告與被告）一起養」之事實，自堪認原告主張李正豪自幼即由原告撫養之事實為真實
    。
三、末按非婚生子女經生父認領者，視為婚生子女，其經生父撫育者，視為認領，民法第一
    千零六十五條第一項前段定有明文。李正豪自幼即由原告乙○○撫育已如前述，是揆諸
    上開法條，李正豪即應視為經原告乙○○認領而取得婚生子女之身分，從而，原告請求
    確認其與李正豪間之父子關係存在，即無不合，應予准許。
四、兩造其餘攻擊防禦方法，於本件事實之認定無礙，爰不一一論述，附為敘明。
五、據上論結，原告之訴為有理由，依民事訴訟法第七十八條，判如主文。
中        華        民        國   九十     年      四       月     十二      日
                                        臺灣台中地方法院家事法庭
~B法      官  陳學德
右正本證明與原本無異
如對本判決上訴，須於收受決正本後二十日內提出上訴狀(須按他造人數附繕本)
中        華        民        國   九十     年      四       月     十六      日
~B法院書記官


司法院資訊處製作；財團法人民間司法改革基金會備份。
